臺灣高等法院花蓮分院民事判決　九十三年度上字第三六號
　　上　訴　人　丙○○
　　　　　　　　丁○○
　　　　　　　　甲○○
　　法定代理人　戊○○
　　共　　　同
　　訴訟代理人　廖學忠律師
　　被 上訴 人　乙○○
　　訴訟代理人　黃健弘律師
右當事人間土地所有權移轉登記事件，上訴人不服臺灣花蓮地方法院九十三年度訴字
第四０號中華民國九十三年七月二十六日第一審判決，提起上訴，本院於民國九十三
年十一月四日言詞辯論終結，判決如左：
    主      文
上訴駁回。
第二審訴訟費用由上訴人連帶負擔。
    事實及理由
一、被上訴人起訴主張：兩造之父林正義於民國（下同）五十八年十二月三十一日，
　　在坐落於花蓮縣秀林鄉○○段第二○九、八七三、九三四地號等三筆系爭土地上
　　辦理耕作權設定，俟林正義於六十二年十二月二日死亡，由被上訴人之弟丁○○
　　、丙○○、被上訴人之妹林秀珊及被上訴人之母許月連於六十九年五月二十八日
　　，辦理繼承登記後，隨即於同日因法定取得上開土地之所有權，四人持分各四分
　　之一，後林秀珊死亡，其持分四分之一由許月連繼承。因上開土地於辦理登記時
　　，不知何故均未將被上訴人列入繼承人之列，而上訴人丁○○、丙○○又已取得
　　上開土地之持分，為免對被上訴人顯失公平，被上訴人之母許月連多次向被上訴
　　人及其他親屬表明其名下之不動產（即附表所示之土地，下稱系爭土地）要贈與
　　被上訴人，被上訴人雖已應允，惟卻未積極要求其母許月連辦理所有權移轉登記
　　手續，詎許月連突於九十三年一月三十一日逝世，被上訴人於許月連過世之後，
　　向上訴人丁○○、丙○○表示，許月連生前有將系爭土地贈與被上訴人之合意，
　　惟丙○○等拒不同意將系爭土地移轉登記與被上訴人，按被上訴人與其母許月連
　　生前既就系爭土地有達成贈與之合意，被上訴人自得依贈與之法律關係請求許月
　　連辦理系爭土地之移轉登記，因許月連已死亡，被上訴人得向其餘繼承人即上訴
　　人（被上訴人亦為繼承人之一）行使上開請求權。上訴人不服求為廢棄不利於上
　　訴人之部分判決，並駁回被上訴人在第一審之訴；被上訴人則求為判決駁回上訴
　　。
二、上訴人以：許月連從未說要將系爭土地贈與被上訴人，許月連並曾向丁○○說，
　　其所有之土地完全不會給被上訴人，亦曾在鄰居面前這樣表示等語茲為抗辯。
三、本件原審對於被上訴人之請求，判決上訴人應將附表所示之土地辦理繼承登記後
　　，將上開土地之所有權移轉登記與被上訴人。
四、得心證之理由：本件兩造所爭執之處，應在於許月連是否曾表示要將系爭土地贈
　　與被上訴人？
　　經查：被上訴人主張之事實，業據提出戶籍登記簿、土地登記謄本、土地登記簿
　　、死亡證明書及繼承系統表為證，上訴人除否認許月連曾表示要將系爭土地贈與
　　被上訴人外，就其餘部分均不爭執。而證人許阿輝（即被上訴人與上訴人丙○○
　　、丁○○、甲○○之舅舅）、謝碧玉（許月連之表妹）於原審及本院分別結證稱
　　：許月連為其姊，許月連在過世前，於其住處及她的住處，均曾向其說，她的土
    地為乙○○的，要給乙○○，也曾帶其去看那塊土地，她也有跟被上訴人講要把
    土地給被上訴人等語。許阿輝既為被上訴人與上訴人丙○○、丁○○、甲○○之
　　舅舅，謝碧玉又為許月連之表妹，應無偏袒任何一方之必要，是其等證詞應堪採
　　信，故被上訴人之主張許月連曾向其表示系爭土地要給伊等語，堪信為真實。上
　　訴人丁○○要求再傳訊其鄰居林德良，林德良固於本院證稱：許月連曾在其面前
　　表示不會將土地給被上訴人云云，然上訴人丁○○及證人林德良亦自承：許月連
　　未曾在被上訴人面前說，不將土地送與被上訴人等語（見原審卷七五頁、本院九
　　十三年十月十四日筆錄）。既然許月連已在被上訴人面前，向被上訴人表示要將
　　系爭土地贈與被上訴人，復未曾向被上訴人為撤銷贈與之意思表示，縱許月連曾
　　在鄰居面前表示不會將土地贈與被上訴人，然此意思表示既僅單純向其鄰居或上
　　訴人丁○○為之，自不生撤銷贈與之效力，是許月連前揭所為之贈與仍屬有效，
　　因此本院認此部分與判決結果不生影響。另被上訴人於本院提出許阿輝於九十三
　　年十月三日書面影本謂系爭土地是許月連要兩造平分云云，查係審判外之私文書
　　，為被上訴人所否認，自不得採為證據，亦核與判決結果不生影響，均併予明
　　。
五、從而，被上訴人依贈與及繼承之法律關係，請求上訴人於附表所示之土地於辦妥
　　繼承登記後，應將上開土地之所有權移轉登記與被上訴人部分，為有理由，原審
　　予以准許，尚無不合，上訴意旨，仍執同原審之陳詞，指摘原判決不當，求為廢
　　棄，非有理由，應予駁回。
六、本件事證已臻明確，兩造其餘主張、陳述及所提之證據暨攻擊防禦方法，核與本
    件判決之基礎不生影響，爰不一一詳予論述，併此敘明。
據上論結：本件上訴為無理由，依民事訴訟法第四百四十九條第一項、第八十五條第
二項，判決如主文。
中　　　華　　　民　　　國　　九十三　　年　　 十一　　 月　　 十八 　　日
　　　　　　　　　　　　　　　　審判長法官　吳　鴻　章
                                      法官  林  德  盛
　　　　　　　　　　　　　　　　　　　法官　黃　永　祥
右正本係照原本作成。
如對本判決上訴，應於判決送達後廿日內，向本院提上訴狀。未表明上訴理由者，應
於上訴後廿日內向本院提出上訴理由狀(須按他造人數提出繕本)。
上訴時應提出委任律師或具有律師資格之人之委任狀；委任有律師資格者，另應附具
及格證書及釋明委任人與受任人有民事訴訟法第四百六十六條之一第一律師項但書或
第二項( 詳附註 )所定關係之釋明文書影本。
　　　　　　　　　　　　　　　　法院書記官　吳　家　瑩
中　　　華　　　民　　　國　　九十三　　年　　十一　　　月　　 十八 　　日
附　註：
對於第二審判決上訴，上訴人應委任律師為訴訟代理人。但上訴人或其法定代理人具
有律師資格者，不在此限。
上訴人之配偶、三親等內之血親、二親等內之姻親，或上訴人為法人、中央或地方機
關時，其所屬專任人員具有律師資格並經法院認為適當者，亦得為第三審訴訟代理人
。
附表：
花蓮縣秀林鄉○○段第二○九、八七三、九三四地號土地   所有權均為二分之一
